【裁判字號】    95,易緝,144
【裁判日期】    950915
【裁判案由】    詐欺
【裁判全文】
臺灣臺北地方法院刑事判決             95年度易緝字第144號
公  訴  人  臺灣臺北地方法院檢察署檢察官
被      告  乙○○
上列被告因詐欺案件，經檢察官提起公訴（八十四年度偵續字第
三二二號），被告於準備程序進行中就被訴事實為有罪之陳述，
經合議庭裁定改行簡式審判程序，判決如下：
    主  文
乙○○意圖為自己不法之所有，以詐術使人將本人之物交付，處
有期徒刑肆月，如易科罰金，以銀元佰元即新臺幣玖佰元折算
壹日。
    事  實
一、乙○○明知其美國運通銀行臺北分行之甲存帳戶（帳號00
    0000000號）於民國八十三年三、四月間陸續退票三
    紙，其經濟困窘，已無資力，仍因需款孔急，意圖為自己不
    法之所有，隱瞞退票之事實，於同年五月五日在臺北市○○
    ○路○段三八號一二樓，向甲○○借款新臺幣（下同）五十
    萬元，允諾於同年十一月五日還款，並佯以簽發票號000
    0000號、付款人為美國運通銀行臺北分行、票載發票日
    為同年十一月五日、面額五十萬元之支票一紙，交與甲○○
    收執以代清償，致甲○○不疑有詐而陷於錯誤，旋於同年五
    月五日匯款五十萬元至前開乙○○之帳戶。嗣該帳戶於同年
    月二十日遭拒絕往來，致甲○○於同年十一月五日提示上開
    支票，竟遭退票，至此始知受騙。
二、案經甲○○訴請臺灣臺北地方法院檢察署檢察官偵查起訴。
    理  由
一、前揭事實，業據被告乙○○於本院審理時坦承不諱（見本院
    九十五年八月二十八日審判筆錄），核與告訴人甲○○於偵
    查時指訴情節相符（見偵字卷第二三至二五頁、偵續卷第一
    三頁），並有支票及退票理由單、中國信託商業銀行匯款回
    條、美國運通銀行臺北分行八十四年三月十七日美運發（八
    四）營運字第九五０五五號及八十四年九月二十日美運發（
    八四）營運字第九五一七七號函附卷可稽（見偵字卷第三、
    四、一０、一六頁、偵續卷第二七至三一頁）。本件事證明
    確，被告犯行洵堪認定，應予依法論科。
二、核被告所為，係犯行為時刑法第三百三十九條第一項之詐欺
    取財罪（按本條法定刑之罰金部分，依修正後刑法施行法第
    一條之一及修正後刑法第三十三條第五款將罰金刑定為「新
    臺幣一千元以上，以百元計算之」等規定，則前開詐欺取財
    罪所得科處之罰金刑最高為新臺幣三萬元，最低為新臺幣一
    千元，惟依被告行為時之刑罰法律，即罰金罰鍰提高標準條
    例第一條前段規定之提高倍數十倍及修正前刑法第三十三條
    第五款規定之罰金最低額銀元一元計算，前開詐欺取財罪之
    罰金刑最高為銀元一萬元即新臺幣三萬元，最低為銀元一元
    即新臺幣三元，比較新舊法結果，自以行為時之法律有利於
    被告）。爰審酌被告明知其甲存帳戶有三紙退票紀錄，其已
    無支付能力，竟隱瞞退票事實，以支票向告訴人詐得借款後
    ，即遭列為拒絕往來戶，致告訴人求償無門，被告復逃逸無
    蹤，遲至九十五年間始為警緝獲，且迄未解決本案債務，危
    害告訴人之財產權益，然其並無前科，素行良好（見本院卷
    附臺灣高等法院被告前案紀錄表），且犯後坦承犯行等一切
    情狀，量處如主文所示之刑。
三、末查被告行為後，刑法第四十一條已於九十年一月十日修正
    公布，自同年月十二日施行，原條文修正為第四十一條第一
    項前段，並將得易科罰金之罪，由「犯最重本刑為三年以下
    有期徒刑以下之刑之罪」，修正為「犯最重本刑為五年以下
    有期徒刑以下之刑之罪」，比較該次修正後刑法第四十一條
    第一項及修正前同法第四十一條之規定，被告所犯上開罪名
    最重本刑為五年以下有期徒刑，適用該次修正後之新法規定
    ，得易科罰金，對被告較為有利；又該次修正後之刑法第四
    十一條第一項前段關於易科罰金之規定，於九十四年二月二
    日再經修正公布，自九十五年七月一日施行，新法修正為「
    犯最重本刑為五年以下有期徒刑以下之刑之罪，而受六個月
    以下有期徒刑或拘役之宣告者，得以新臺幣一千元、二千元
    或三千元折算一日，易科罰金」，惟依修正前之刑罰法律，
    即本次修正前刑法第四十一條第一項前段：「犯最重本刑為
    五年以下有期徒刑以下之刑之罪，而受六個月以下有期徒刑
    或拘役之宣告，因身體、教育、職業、家庭之關係或其他正
    當事由，執行顯有困難者，得以一元以上三元以下折算一日
    ，易科罰金」，暨罰金罰鍰提高標準條例第二條：「依刑法
    第四十一條易科罰金者，均就其原定數額提高為一百倍折算
    一日；法律所定罰金數額未依本條例提高倍數，或其處罰法
    條無罰金刑之規定者，亦同」等規定，易科罰金之折算標準
    最高為銀元三百元，最低為銀元一百元，換算為新臺幣後，
    最高額為新臺幣九百元，最低額為新臺幣三百元，比較本次
    修正前、後關於易科罰金折算標準之刑罰法律，適用本次修
    正前之法律即九十年一月十日修正後之刑法第四十一條第一
    項前段及罰金罰鍰提高標準條例第二條規定，對被告較為有
    利，爰依刑法第二條第一項規定，適用九十四年二月二日修
    正前即九十年一月十日修正後刑法第四十一條第一項前段之
    規定，諭知易科罰金之折算標準。
據上論斷，應依刑事訴訟法第第二百七十三條之一第一項、第二
百九十九條第一項前段，刑法第二條第一項前段、修正前（即九
十年一月十日修正後）刑法第三百三十九條第一項、第四十一條
第一項前段，罰金罰鍰提高標準條例第一條前段、修正前罰金罰
鍰提高標準條例第二條，現行法規所定貨幣單位折算新臺幣條例
第二條，判決如主文。
本案經檢察官黃士元到庭執行職務
中    華    民    國    95    年    9     月    15    日
                  刑事第八庭  法  官  陳芃宇
以上正本證明與原本無異。
如不服本判決，應於判決送達後10日內，向本院提出上訴狀。
                              書記官  周小玲
中    華    民    國    95    年    9     月    20    日
附錄本案論罪科刑法條全文：
中華民國刑法第339條
（普通詐欺罪）
意圖為自己或第三人不法之所有，以詐術使人將本人或第三人之
物交付者，處5年以下有期徒刑、拘役或科或併科1千元以下罰金
。
以前項方法得財產上不法之利益或使第三人得之者，亦同。
前二項之未遂犯罰之。


司法院資訊處製作；財團法人民間司法改革基金會備份。
